臺灣新北地方法院刑事判決
110年度審交簡上字第18號
上  訴  人  
即  被  告  連建誠

                    籍設新北市○○區○○○路0段000號○&ZZZZ; &ZZZZ; &ZZZZ; &ZZZZ; &ZZZZ; &ZZZZ; &ZZZZ; &ZZZZ; &ZZZZ; &ZZZZ; &ZZZZ;  ○○○○○○○○○）

上列上訴人即被告因公共危險案件，不服本院於中華民國110年4
月29日所為110 年度審交簡字第48號第一審刑事簡易判決（聲請
簡易判決處刑案號：109年度偵字第43858號），提起上訴，本院
管轄之第二審合議庭判決如下：
    主  文
原判決撤銷。
連建誠犯肇事致人傷害逃逸罪，處有期徒刑陸月，如易科罰金，
以新臺幣壹仟元折算壹日。
    事  實
一、連建誠於民國109年10月3日16時9分許，騎乘車牌號碼000－0
    000號普通重型機車（下稱甲機車），沿新北市五股區疏洪
    北路右轉成泰路往八里方向時，本應注意車輛行駛時，駕駛
    人應注意車前狀況，並隨時採取必要之安全措施，且應注意
    駕駛汽車行進應遵守燈光號誌之指示；又路口閃光黃燈表示
    「警告」，車輛應減速接近，注意安全，小心通過；轉彎車
    應讓直行車先行，而當時並無不能注意之情事，竟疏未注意
    ，騎乘甲機車右轉成泰路往八里方向時，猶未減速煞停而冒
    然右轉駛入成泰路，適有羅少鴻騎乘車牌號碼000－0000 號
    普通重型機車（下稱乙機車）沿成泰路往八里方向駛至成泰
    路3 段與疏洪北路口，連建誠所騎乘之甲機車左後車尾撞到
    羅少鴻騎乘之乙機車右前輪，致羅少鴻當場人車倒地，並因
    而受有右側第六肋骨閉鎖性骨折、右膝、右側足部挫擦傷等
    傷害（過失傷害部分，因告訴人撤回告訴，業經本院以110
    年度審交訴字第13號判決公訴不受理確定 ）。詎連建誠明
    知已駕車肇事致人受傷，竟基於肇事逃逸之犯意，未留待現
    場救護傷患或報警處理，亦未採取救護及其他必要措施，即
    騎乘甲機車離開肇事現場。
二、案經羅少鴻訴由新北市政府警察局蘆洲分局移送臺灣新北地
    方檢察署檢察官偵查後起訴。
    理  由
一、證據能力：
㈠、按被告以外之人於審判外之言詞或書面陳述，除法律有規定
    者外，不得作為證據，刑事訴訟法第159條第1項固有明文。
    惟被告以外之人於審判外之陳述，經當事人於審判程序同意
    作為證據，法院審酌該言詞陳述或書面陳述作成時之情況，
    認為適當者，亦得為證據；當事人、代理人或辯護人於法院
    調查證據時，知有上開刑事訴訟法第159條第1項不得為證據
    之情形，而未於言詞辯論終結前聲明異議者，視為有前項之
    同意，刑事訴訟法第159條之5亦有明文。本判決所引用之各
    項被告以外之人於審判外之陳述，檢察官、被告連建誠就證
    據能力均無異議，經審酌相關言詞陳述或書面陳述作成時之
    情況，尚無違法不當或證據力明顯過低之情事，以之作為證
    據應屬適當，而認前揭證據資料均有證據能力。
㈡、至本判決其餘所引之非供述證據，查無違反法定程序取得之
    情形，被告迄本院言詞辯論終結前，亦未爭執卷內非供述證
    據係非法取得，亦均認具有證據能力。
二、認定犯罪事實所憑之證據及理由： 
    訊據被告於本院準備程序及審理中均對於上開事實坦承不諱
    ，核與證人即告訴人羅少鴻及證人王懷豫分別於警詢、偵查
    中之證述相符，並有中山骨科診所、淡水馬偕紀念醫院診斷
    證明書、車輛詳細資料報表、公路監理電子閘門證號查詢機
    車駕駛人資料各1紙、新北市政府警察局蘆洲分局交通分隊
    道路交通事故調查卷宗（含道路交通事故現場圖、道路交通
    事故調查報告表㈠、㈡、監視器影像光碟1張、現場及車損照
    片、監視錄影畫面翻拍照片共25張、道路交通事故肇事人自
    首情形紀錄表1份、新北市政府警察局舉發違反道路交通管
    理事件通知單2 紙、新北市政府車輛行車行車事故鑑定會鑑
    定意見書及本院勘驗筆錄各1份在卷可稽，足認被告任意性
    自白與事實相符，堪以採信。綜上，本件事證明確，被告犯
    行堪以認定，應予依法論科。
三、論罪科刑及撤銷改判之理由：
㈠、被告行為後，刑法第185 條之4條文已有修正，並經總統於11
    0 年5 月28日以華總一義字第11000050241 號令公布，於同
    年月30日生效。修正前刑法第185 條之4規定：「駕駛動力
    交通工具肇事，致人死傷而逃逸者，處1 年以上7 年以下有
    期徒刑。」，修正後則規定：「駕駛動力交通工具發生交通
    事故，致人傷害而逃逸者，處6 月以上5 年以下有期徒刑；
    致人於死或重傷而逃逸者，處1 年以上7 年以下有期徒刑。
    犯前項之罪，駕駛人於發生交通事故致人死傷係無過失者，
    減輕或免除其刑。」，依修正前規定，不分行為人（駕駛人
    ）之犯罪情節輕重，其法定刑一律為「1 年以上7 年以下有
    期徒刑」；修正後則按犯罪情節輕重，如行為人致人受輕傷
    而逃逸者「處6 月以上5 年以下有期徒刑」，若致人於死或
    重傷而逃逸者「處1 年以上7 年以下有期徒刑」；且行為人
    於發生交通事故致人死傷係無過失者，則可減輕或免除其刑
    。本件告訴人係受普通傷害，經比較後，以修正後之規定較
    有利於被告，依刑法第2 條第1 項但書規定，應適用修正後
    之刑法第185 條之4規定論處。是核被告所為，係犯修正後
    刑法第185 條之4第1 項前段之駕駛動力交通工具肇事致人
    受傷而逃逸罪。
㈡、被告前因不能安全駕駛之公共危險案件，經臺灣士林地方法
    院以104年度湖交簡字第771號判決判處有期徒刑4 月確定，
    於105 年7月6日縮刑期滿執行完畢；又因過失傷害案件，經
    臺灣士林地方法院以106年度審交簡字第17 號判決判處有期
    徒刑3月，並經該院106年度交簡上字第30號判決上訴駁回確
    定；上開2罪，經該院於106年12月28日以106 年度聲字第15
    71號，嗣經減刑後合併應執行有期徒刑3月確定，於107年3 
    月27日易科罰金執行完畢，又因公共危險案件，經本院以10
    6年度交簡字第4328號判決判處有期徒刑4月，嗣被告不服上
    訴，並經本院以107年度交簡上字第8號判決駁回上訴確定，
    於108年1月17日縮刑期滿執行完畢，有臺灣高等法院被告前
    案紀錄表在卷可參，其於上開有期徒刑執行完畢5 年內，故
    意再犯本件肇事逃逸罪而構成累犯，然核前案類型、罪質、
    侵害法益等面向，概與本件肇事逃逸罪間欠缺關連性或加重
    處罰之必要性，復參照司法院大法官會議解釋第775 號解釋
    意旨，認尚無援引累犯規定加重其刑之確切事由，爰不予加
    重其刑，附此敘明。
㈢、又刑法第59條之酌量減輕其刑，必須犯罪另有特殊之原因與
    環境等在客觀上足以引起一般同情，認為即予宣告法定低度
    刑期猶嫌過重者，始有其適用。原判決雖依司法院釋字第77
    7號解釋意旨，認被告肇事逃逸之犯行對告訴人所造成危害
    程度及對社會造成之風險相對輕微，若仍量處（修正前）肇
    事逃逸罪之法定最低本刑即有期徒刑1年，顯然過苛，不符
    罪刑相當原則及比例原則，而依刑法第59條規定就被告所犯
    之肇事逃逸罪酌減其刑。惟刑法第185條之4現既修正公布如
    上，法定最低本刑為有期徒刑6月，與原判決適用刑法第59
    條規定酌減其刑後所量處之刑期相同，更得易科罰金，顯已
    無情輕法重，違反比例原則之顯可憫恕之處，爰不適用上開
    規定酌減其刑，附此敘明。　　
㈣、原審經詳細調查後，以被告犯罪之事證明確，予以論罪科刑
    ，固非無見。惟被告行為後刑法第185 條之4業經修正，原
    審未及為新舊法比較，尚有未洽，被告提起上訴，請求輕判
    ，即有理由，應由本院管轄之第二審合議庭予以撤銷改判。
㈤、爰審酌被告騎乘普通重型機車肇事致告訴人受傷後，未停留
    在案發現場，趨前照料受有傷勢之告訴人，或通報警方、救
    護人員到場實施救護，反自行騎車逃離現場，顯然欠缺尊重
    用路人生命安全之觀念，所為應予非難，惟念其業與告訴人
    達成調解，賠償告訴人損失，告訴人亦對其撤回過失傷害告
    訴，被告犯罪所生之危害已獲減輕，並兼衡其高中畢業之智
    識程度，自稱操作起重機為業，需撫養將近70歲之母親，並
    需照顧無業住院中之弟弟、家庭經濟勉持等一切情狀，量處
    如主文所示之刑，並諭知易科罰金之折算標準，以示懲儆。
據上論斷，應依刑事訴訟法第455 條之1 第1 項、第3 項、第36
9 條第1 項前段、第364 條、第299 條第1 項前段，判決如主文
。
本案經檢察官何克凡偵查後起訴，檢察官高智美於本審到庭執行
職務。
中　　華　　民　　國　　111 　年　　3 　　月　　31　　日
            刑事第二十三庭  審判長法  官  劉安榕
　　　　　　　　　
                                  法  官  藍海凝
　　　　　　　　　　　　　　　　　　　
                                  法  官  傅明華
上列正本證明與原本無異。
不得上訴。
                                  書記官  黃毓琪
中　　華　　民　　國　　111 　年　　3 　　月　　31　　日
附錄本案論罪科刑法條全文：
中華民國刑法第185 條之4
駕駛動力交通工具發生交通事故，致人傷害而逃逸者，處六月以
上五年以下有期徒刑；致人於死或重傷而逃逸者，處一年以上七
年以下有期徒刑。
犯前項之罪，駕駛人於發生交通事故致人死傷係無過失者，減輕
或免除其刑。